臺灣高等法院刑事判決
111年度上易字第1204號
上  訴  人  
即  被  告  饒家瑞



上列上訴人因詐欺案件，不服臺灣新北地方法院110年度易字第7
57號，中華民國111年3月15日第一審判決（起訴案號：臺灣新北
地方檢察署110年度偵字第3955號），提起上訴，本院判決如下
：
    主  文
上訴駁回。
    事  實
一、饒家瑞意圖為自己不法之所有，基於詐欺取財之犯意，於民
    國109年10月10日某時許，在臺灣地區某不詳地點，假冒為
    明道大學職員林玉梅，以通訊軟體LINE暱稱「林玉梅」之名
    義，向名世科技有限公司（下稱名世公司）負責人林淵博佯
    稱明道大學欲採購電腦，議定以新臺幣（下同）55萬6,728
    元向名世公司購買Apple Mac Book Air13.3吋2020年款8台
    、桌上型捷元電腦6台等物品，並於同年月14日中午12時40
    分許，傳真報價單下訂，致林淵博陷於錯誤，依饒家瑞指示
    於同年月16日下午3時許，攜帶Apple Mac Book Air13.3吋2
    020年款4台（下稱本案電腦）至饒家瑞住處附近之新北市中
    和區自強國中警衛室外面交，饒家瑞到場後向林淵博佯稱其
    為「林玉梅」之配偶「洪琪家」，在自強國中與明道大學任
    職，因此前來取貨，林淵博因覺交貨地點及對象有異，遂欲
    進一步確認「洪琪家」與「林玉梅」之身分，過程中饒家瑞
    藉故離開現場，嗣林淵博向明道大學致電求證後發覺遭騙，
    立即報警處理，饒家瑞因而未完成本案電腦交易而未得逞。
二、案經林淵博訴由新北市政府警察局中和分局報告臺灣新北地
    方檢察署檢察官偵查起訴。
    理  由
一、本件檢察官、上訴人即被告饒家瑞就本判決下列所引被告以
    外之人於審判外陳述之證據能力均不予爭執，本院審酌該等
    供述證據作成時，核無違法取證或其他瑕疵，認為以之作為
    本案之證據均屬適當，依刑事訴訟法第159條之5規定，自有
    證據能力；其餘資以認定被告犯罪事實之非供述證據，均查
    無違反法定程序取得之情形，依同法第158條之4反面規定，
    亦具證據能力。
二、訊據被告固承認有於前開時、地持報價單欲向告訴人林淵博
    領取本案電腦等事實，惟矢口否認有何詐欺取財犯行，辯稱
    ：跟告訴人訂購電腦的是洪琪家不是我，我到自強國中現場
    向告訴人表明是洪琪家的朋友，沒有自稱是林玉梅的配偶，
    我只是要幫洪琪家兜售本案電腦，如果我要騙告訴人，不會
    讓告訴人當場跟林玉梅求證後，還回到現場，我本身也是受
    害人云云。經查：
　㈠109年10月10日有一暱稱「林玉梅」之人以通訊軟體LINE與告
    訴人聯繫，自稱為明道大學職員林玉梅，向告訴人表示明道
    大學欲採購電腦，而與告訴人議定以55萬6,728元購買Apple
     MacBook Air 13.3吋2020年款8台、桌上型捷元電腦6台等
    物品，並約定該批電腦中之本案電腦部分，在自強國中交付
    ，被告嗣於109年10月16日下午3時許，在自強國中警衛室外
    ，自稱係「林玉梅」之先生「洪琪家」教授，並稱其在自強
    國中與明道大學任教，因學校有採購電腦，欲向告訴人領取
    本案電腦，然因交易地點臨時從自強國中校內更改為校外，
    且告訴人要求被告提出身分證件、教職員證，被告均無法提
    出，告訴人發覺有異，撥打電話向明道大學求證時，被告即
    藉故暫時離開現場，嗣告訴人求證後得知明道大學確有採購
    人員林玉梅，惟並無本案採購需求，發現遭被告詐欺，即報
    警處理，員警到場後在警衛室裡面埋伏，再由告訴人以通訊
    軟體LINE聯絡暱稱「林玉梅」之人，請其通知「洪琪家」回
    來領取電腦，復撥打「林玉梅」於LINE對話中所提供之「洪
    琪家」行動電話（門號0000000000，下稱本案門號），請「
    洪琪家」回來領取電腦，不久後被告即返回自強國中警衛室
    外與告訴人碰面，而為警當場查獲等事實，業據證人即告訴
    人林淵博於警詢、偵訊及原審均一致證述明確（見偵卷第13
    -16、75-79頁，原審卷第163-170頁），核與證人林玉梅於
    警詢證述其未向告訴人訂購上開電腦，亦不認識洪琪家等語
    相符（偵卷第103、104頁）；此外，並有告訴人提出其與暱
    稱「林玉梅」之人之通訊軟體LINE對話紀錄截圖（見偵卷第
    19-45頁）、名世公司報價憑單電腦截圖、出貨單、電子發
    票證明聯（見偵卷第51-55頁）等在卷可佐，此部分之事實
    ，自堪認定無誤。
  ㈡被告雖辯稱其到場表明係「洪琪家」之朋友，並未自稱係「
    洪琪家」，其亦為受害人云云，然證人即告訴人自警詢至原
    審均明確證稱被告到場自稱為「洪琪家」；證人於原審時明
    確證稱：當時自稱「林玉梅」之人與我聯繫，說是明道大學
    要採購電腦，經過詢價、報價等採購流程後，「林玉梅」回
    簽報價單，並指定送貨地點及收件人為「洪琪家」，後來我
    到自強國中交易時，被告自稱是「林玉梅」的先生「洪琪家
    」，也是自強國中、明道大學的老師，代替明道大學來領取
    電腦、驗收，因為我先到現場，自強國中的警衛有說學校沒
    有「洪琪家」這位老師，所以我當下就有提高警覺，並打電
    話向明道大學求證，確認沒有本案採購需求後立刻報警，我
    求證過程中被告有離開現場，我即請員警先在警衛室裡面等
    候，我再撥打本案門號聯繫「洪琪家」，請他回來取電腦，
    並以通訊軟體LINE聯繫「林玉梅」，請他通知「洪琪家」回
    來，沒多久被告就回來了，他看到警察以後才說只是幫朋友
    拿電腦等語（見原審卷第163-170頁）；於偵訊時亦具結證
    稱：當天我要到自強國中前有先撥打本案門號與「洪琪家」
    聯繫，5至10分鐘以後被告就出現與我碰面，跟我說他是「
    林玉梅」的先生「洪琪家」教授，要領電腦，我請他證明是
    本人，被告只有提出採購單據，卻無法拿出身分證件，我表
    示要向明道大學求證，被告先說要去旁邊抽菸，我打完2通
    電話以後被告就不見了，我求證以後確認明道大學沒有本案
    採購需求，我即報警處理，警方表示他們在警衛室裡面埋伏
    ，請我把被告叫回來，我再次撥打本案門號請「洪琪家」回
    來，同時也有傳LINE給「林玉梅」，請她通知「洪琪家」回
    來，不久後被告就回來要拿電腦，員警這時出來，被告就慌
    了，向員警改稱其係幫朋友拿電腦等語（見偵卷第75-79頁
    ）；加以被告於原審亦自承：告訴人說他去確認一下，他在
    講電話時，我有離開現場去買飲料，在買的時候告訴人有打
    電話問我在哪裡，我跟他說我買完飲料就回去等語（見原審
    卷第49頁），足見被告即係自稱「洪琪家」並使用本案門號
    之人甚明。
  ㈢再者，依據告訴人與暱稱「林玉梅」之人之LINE對話紀錄，
    可知告訴人請「林玉梅」提供行動電話門號時，「林玉梅」
    僅提供本案門號予告訴人，作為告訴人與「林玉梅」、「洪
    琪家」之聯絡方式，有告訴人提出之LINE對話紀錄截圖可參
    （見偵卷第35、43、45頁）。而被告供稱其使用之行動電話
    門號為0000000000號（見原審卷第49頁，下稱被告門號）；
    觀諸本案門號與被告門號之通聯紀錄基地台位置，除高度重
    疊外，並經常顯示在新北市○○區○○段000○0地號（位在被告
    住處附近），有本案門號、被告門號之資料查詢結果、Goog
    le地圖、地籍圖資網路便民服務系統、國土測繪圖資服務雲
    等資料在卷可參（見原審卷第63-66、89-157頁）。又依案
    發當日告訴人與暱稱「林玉梅」之LINE對話紀錄顯示，「林
    玉梅」傳訊息詢問告訴人「你找我」，告訴人即請「林玉梅
    」叫「洪琪家」回來，暱稱「林玉梅」之人即回稱好的，有
    LINE對話紀錄截圖附卷足佐（見偵卷第45頁），益見告訴人
    證稱其透過LINE通知「林玉梅」，並撥打本案門號請「洪琪
    家」回來，沒多久被告即回來現場等節，係屬真實；而使用
    本案門號及通訊軟體暱稱「林玉梅」之人應為同一人，方有
    可能經告訴人撥打本案門號無人接聽後，暱稱「林玉梅」之
    人即透過LINE詢問告訴人「你找我」。至被告雖辯稱告訴人
    在警局打本案門號時，其電話並沒有響云云（本院卷第68頁
    ），然卷內並無任何事證可證明有此情節存在，縱認此情屬
    實，但被告手機未響之原因多端，或因設定為靜音等等，均
    有可能，被告空言辯稱本案門號非其所持用之門號云云，亦
    不可採。綜上可知，本案門號係由被告持用，暱稱「林玉梅
    」之人以及「洪琪家」均係由被告所佯裝一節，已堪認定。
　㈣被告雖辯稱本件係幫忙「洪琪家」兜售販賣本案電腦云云，
    然被告始終無法提出「洪琪家」之真實姓名、年籍，及其與
    「洪琪家」聯絡過程之紀錄；又被告於警詢時當場撥打其所
    指「洪琪家」之0000000000號行動電話，然被告手機之聯絡
    人非但未顯示係撥打予「洪琪家」，甚且無一接通，此有手
    機撥打紀錄截圖在卷可稽（見偵卷第47、49頁）；又被告於
    本院準備程序時供稱其從事油漆工作，沒有收購電腦設備的
    資歷和業務經驗，也沒有跟「洪琪家」的聯絡資訊跟紀錄可
    提出（本院卷第70頁），益見被告所辯係卸責之詞，不足採
    信。
  ㈤綜上所述，被告所辯顯係卸責之詞，均不足採，本案事證明
    確，被告犯行堪以認定，應依法論科。
三、論罪科刑：
  ㈠核被告所為，係犯刑法第339條第3項、第1項之詐欺取財未遂
    罪。
  ㈡被告前因偽造文書、詐欺等案件，經原審以107年度訴字第37
    5號判決判處有期徒刑2月（共2罪）、3月（共7罪）確定；
    再因偽造文書案件，經臺灣臺北地方法院以107年度審簡字
    第2165號判決判處有期徒刑2月確定；又因偽造文書案件，
    經原審以107年度審訴字第1979、2009、2010號判決判處有
    期徒刑3月（共2罪）、5月確定，前揭各罪嗣經原審以108年
    度聲字第786號裁定應執行有期徒刑1年7月確定，於108年11
    月29日縮短刑期假釋出監，所餘刑期付保護管束，於108年1
    2月28日（原審誤繕為108年12月24日，逕予更正）保護管束
    期滿未經撤銷，視為執行完畢等情，有本院被告前案紀錄表
    在卷可稽（見本院卷第38、40-42頁），其於有期徒刑執刑
    完畢後，5年內故意再犯本案有期徒刑以上之罪，為累犯，
    爰依刑法第47條第1項規定加重其刑。至司法院釋字第775號
    解釋，依解釋文及理由之意旨，係指構成累犯者，不分情節
    ，一律加重最低本刑，於不符合刑法第59條所定要件之情形
    下，致生行為人所受之刑罰超過其所應負擔罪責之個案，不
    符罪刑相當原則、比例原則。於此範圍內，在修正前，為避
    免發生上述罪刑不相當之情形，法院就該個案應裁量是否加
    重最低本刑。又原審判決係於最高法院刑事大法庭110年度
    台上大字第5660號裁定宣示前作成，故本院就原判決論處累
    犯部分只須依該裁定宣示前之原標準審查有無錯誤即可；再
    原審判決已說明被告之犯案情節並無裁量不予加重之情形，
    而公訴檢察官於本院審理時亦已就被告構成累犯之事實及應
    加重其刑之事項，加以主張、舉證及說明（見本院卷第100
    頁）；參諸被告構成累犯之前揭前案，係詐欺以及無製作權
    而製作文書之偽造文書罪，與本案係冒用他人名義身分詐取
    告訴人信任之犯罪手段，本質上相近，而被告前案係於短時
    間內持續違犯，則本件依累犯規定予以加重，自無違反罪刑
    相當與比例原則等情，附此敘明。
  ㈢被告已著手向告訴人詐取財物，然告訴人並未交付財物予被
    告，即為警察查獲，自屬未遂犯，爰依刑法第25條第2項之
    規定，按既遂之刑度減輕其刑。被告就本案犯行，有累犯加
    重及未遂之減輕事由，應依刑法第71條第1項之規定先加後
    減之。
四、上訴駁回之理由：
    原審以被告犯行明確，適用刑法第339條第1項、第3項、第2
    5條第2項、第41條第1項前段、第47條第1項、刑法施行法第
    1條之1第1項等規定，並審酌被告正值青壯，不思循正途獲
    取所需，竟施用詐術，欲使告訴人陷於錯誤交付本案電腦，
    以詐得不法財物，幸得告訴人察覺有異而報警處理，告訴人
    始未受有損害，然被告此舉已然影響社會正常經濟交易之安
    全；並考量被告犯罪之動機、目的、手段、犯後態度，及其
    於審理中自述國中畢業之教育程度、擔任油漆師傅、其為家
    中經濟來源，家中有父母親、母親罹癌之生活狀況（見原審
    卷第178頁）等一切情狀，量處有期徒刑4月，並諭知如易科
    罰金以新臺幣1千元折算1日。經核原判決認事用法，俱無違
    誤，量刑亦稱妥適。被告上訴仍執前開陳詞否認犯罪，惟被
    告之辯解何以不足採信，業經原審詳予論駁，並經本院補充
    說明如前。從而，本件上訴為無理由，應予駁回。
據上論斷，應依刑事訴訟法第368條，判決如主文。
本案經檢察官林蔚宣提起公訴，檢察官邱美育到庭執行職務。
中　　華　　民　　國　　111 　年　　10　　月　　27　　日
                  刑事第一庭  審判長法　官  周煙平
                                    法　官  吳炳桂
                                    法　官  游士珺
以上正本證明與原本無異。
不得上訴。
                                    書記官  廖紫喬
中　　華　　民　　國　　111 　年　　10　　月　　27　　日
附錄：本案論罪科刑法條全文
中華民國刑法第339條
意圖為自己或第三人不法之所有，以詐術使人將本人或第三人之
物交付者，處5年以下有期徒刑、拘役或科或併科50萬元以下罰
金。
以前項方法得財產上不法之利益或使第三人得之者，亦同。
前二項之未遂犯罰之。